【裁判字號】    91,交易,472
【裁判日期】    920428
【裁判案由】    過失致死
【裁判全文】
臺灣板橋地方法院刑事判決                        九十一年度交易字第四七二號
    公  訴  人  臺灣板橋地方法院檢察署檢察官
    被      告  甲○○
右列被告因過失致死案件，經檢察官提起公訴（九十一年度偵字第一四○七○號、第
一五三二七號），本院判決如左：
    主      文
甲○○因過失致人於死，處有期徒刑伍月，如易科罰金，以參佰元折算壹日。
    事      實
一、甲○○於民國九十一年七月三十日上午九時十分許，駕騎車牌號碼ＵＹＦ－三五
    一號輕型機車沿臺北縣中和市○○路由永和往新店方向行進，途經臺北縣中和市
    ○○路一四四巷巷口前路段（起訴書漏載之，應予更正），原應注意車前狀況及
    兩車併行之間隔，並隨時採取必要安全措施，依當時情形又無不能注意之情事，
    竟疏於注意兩車併行之間隔，致於併行之際與周包所騎乘之腳踏車發生擦撞（起
    訴書誤載為甲○○騎乘之機車失控打滑倒地，衝撞絆倒前方之周包人車，應予更
    正），造成周包倒地，受有頭部挫傷、顱內出血等傷害，經送醫後於九十一年八
    月四日上午十一時三十分許不治死亡；周郡鋒於事發後報警，並向據報前來尚不
    知何人肇事之員警自首坦承肇事。
二、案經周包之子乙○○訴由臺北縣政府警察局中和分局報請臺灣板橋地方法院檢察
    署檢察官相驗偵查起訴。
    理      由
一、訊之被告甲○○雖不諱騎乘機車與被害人周包騎乘之腳踏車發生撞擊而肇事，但
    矢口否認有何過失，辯稱：伊於九十一年七月三十日上午九時許，沿臺北縣中和
    市○○路往新店方向行駛，同向僅有一個車道，伊車速較被害人周包騎乘之腳踏
    車快，於經過周包人車時，伊與被害人間保持約半公尺間隔行駛，詎遭周包靠過
    來撞及云云。經查：
    （一）關於被告所辯被害人周包騎乘腳踏車主動撞及被告乙節，遍閱全案卷證，
          無何確鑿之積極事證可資證明，且被告對於遭被害人撞及之部分，於警訊
          中稱乃被害人之腳踏車向左側傾倒撞及伊機車之右邊把手云云（見相驗卷
          第八頁），於本院時則稱伊之右上臂遭被害人撞及云云（見本院九十二年
          四月十四日審判筆錄），顯有前後敘述不一之瑕疵可指，而被害人周包之
          弟周透猶證陳周包健康狀況良好（見相驗卷第五頁），是以被告此部分辯
          解，難信與事實相符；惟由卷附道路交通事故調查報告表及事故現場相片
          （見相驗卷第十九頁及第二十九頁）繪示事故現場被告及被害人發生碰撞
          之車道寬度為三點五公尺，未劃分快、慢車道，地面上血跡位置距離右側
          道路邊線（白線）一點八公尺、被告騎乘之車牌號碼ＵＹＦ－三五一號輕
          型機車倒地滑行遺留在地面之刮地痕鄰近道路之分向限制線（即雙黃線）
          ，及其機車二處落土位置分距道路右側邊線三公尺及一點九公尺，被害人
          腳踏車倒地後橫亙道路中央等情觀之，足認本件道路交通事故發生前，被
          害人及被告行車位置應分佔車道中央及左側，均未靠右行駛無疑，而被告
          就被害人騎乘腳踏車行駛在車道中央，未靠右行駛之狀，於二人發生碰撞
          前一百公尺處，即已預見之事實，亦據被告供認明確（見本院九十二年四
          月十四日審判筆錄）。
    （二）被害人周包因本件道路交通事故受有頭部挫傷、顱內出血等傷害，經送醫
          後於九十一年八月四日上午十一時三十分許不治死亡，亦據臺灣板橋地方
          法院檢察署檢察官督同法醫師相驗屬實，製有勘驗筆錄、相驗屍體證明書
          及驗斷書等存卷可稽。
    （三）腳踏車為道路交通安全規則第六條第一款所規定之慢車，依道路交通安全
          規則第一百二十四條第二項前段規定，應在劃設之慢車道上靠右順序行駛
          ，在未劃設慢車道之道路，應靠右側路邊行駛，本件被害人周包騎乘腳踏
          車在未劃分慢車道之道路上未靠右側路邊行駛，而與被告騎乘之機車發生
          碰撞，固非無肇事原因；第按汽車駕駛人應注意車前狀況及兩車併行之間
          隔，並隨時採取必要之安全措施，道路交通安全規則第九十四條第三項已
          著有明文，又為維持道路交通安全，汽車駕駛人，除遵守各種交通法令及
          規則所設定之最低限度注意標準外，並應注意謹慎妥適駕駛車輛，此為任
          一具有良知與理性且小心謹慎之汽車駕駛人，皆能履踐之客觀注意標準，
          以上均為汽車駕駛人應盡之注意義務，次依卷附道路交通事故調查報告表
          之記載，本件道路交通事故發生時，天候晴、日間自然光線、路面無缺陷
          、無障礙、視距良好，被告亦供明駕車前睡眠良好、未飲酒（見相驗卷第
          九頁），且陳明於二人發生碰撞前一百公尺處，已見被害人騎乘腳踏車行
          駛在車道中央之狀（見本院九十二年四月十四審判筆錄），俱見依當時情
          形，要無不能注意之情事，彼時被告在寬達三點五公尺之車道上如能保持
          適當之間隔、審慎操控車輛而與被害人從容併行，顯不致於與被害人發生
          擦撞，造成被害人死亡之結果，是以被告於本件道路交通事故之發生有過
          失，且其過失與被害人死亡之結果間有相當因果關係，咸毋庸疑。
    綜上，被告所辯，無非推諉卸責之詞，不足採信，本案事證明確，被告犯行堪予
    認定，應依法論科。
二、核被告甲○○所為，係犯刑法第二百七十六條第一項之過失致死罪。又被告於肇
    事後報警處理，並向據報前來尚不知肇事人姓名之員警承認為肇事人，此據被告
    陳明（見本院九十二年二月二十七日審判筆錄），核與卷附涉嫌人自首調查表之
    記載（見偵查卷第十三頁、相驗卷第二十二頁）相符，參合被告未逃避偵審之事
    實，應認合於自首之要件，是依刑法第六十二條前段規定減輕其刑。爰審酌被告
    駕駛機車，在天候、路況均良好之情形下，不盡其注意義務，未謹慎操控車輛致
    被害人喪失寶貴而無法回復之生命，且使被害人家屬蒙受難以彌補之創痛，過失
    情節非輕，應予非難，兼衡其智識程度（高中畢業，見卷附警訊筆錄人別欄註記
    ），及被害人就本件道路交通事故之發生，亦非無過咎可訾，以及被告犯後態度
    等一切情狀，量處如主文所示之刑，並諭知易科罰金之折算標準，資為懲儆。
據上論結，應依刑事訴訟法第二百九十九條第一項前段，刑法第二百七十六條第一項
、第六十二條前段、第四十一條第一項前段，罰金罰鍰提高標準條例第一條前段、第
二條，判決如主文。
本案經檢察官王秀慧到庭執行職務。
中      華      民      國    九十二    年      四      月    二十八    日
                                    臺灣板橋地方法院交通法庭
                                        法  官  蔡  新  毅
右正本證明與原本無異。
如不服本判決，應於判決送達後十日內，向本院提出上訴狀。
                                        書記官  謝  麗  秋
中      華      民      國    九十二    年      四      月    二十八    日
※附錄本案論罪科刑部分法條全文※
中華民國刑法第二百七十六條：
因過失致人於死者，處二年以下有期徒刑、拘役或二千元以下罰金。
從事業務之人，因業務上之過失犯前項之罪者，處五年以下有期徒刑或拘役，得併科
三千元以下罰金。


司法院資訊處製作；財團法人民間司法改革基金會備份。
